臺灣臺中地方法院刑事判決
111年度易字第1046號
公  訴  人  臺灣臺中地方檢察署檢察官
被      告  劉家榮


上列被告因妨害公務案件，經檢察官提起公訴（111年度偵字第2
1855號），被告於準備程序進行中就被訴事實為有罪之陳述，經
本院合議庭裁定由受命法官獨任進行簡式審判程序，判決如下：
    主    文
劉家榮犯駕駛動力交通工具妨害公務執行罪，處有期徒刑伍月，
如易科罰金，以新臺幣壹仟元折算壹日。
    犯罪事實
一、劉家榮於民國111年5月3日22時35分許，酒後騎乘車牌號碼0
    00-000號普通重型機車（吐氣酒精濃度為0.20MG/L，尚未構
    成公共危險罪），行經臺中市東勢區豐勢路與忠孝街口時，
    因上開機車尾燈未亮，為著警服、騎乘警用機車執行守望取
    締交通違規勤務之臺中市政府警察局東勢分局土牛派出所所
    長陳盈延發現，乃趨前攔查，並發現劉家榮身上有酒味，乃
    欲對其施以吐氣酒精濃度測試，劉家榮於請求陳盈延手下留
    情不成後，即表示要拒絕酒測，並為逃離現場，竟基於駕駛
    動力交通工具對依法執行職務之公務員為強暴之犯意，不顧
    陳盈延尚站立於其機車前、向其解釋拒絕酒測之後果，旋坐
    上上開機車、啟動電門、發動油門，向前行駛而撞及陳盈延
    ，致陳盈延受有左小腿擦挫傷之傷害（傷害部分未據告訴）
    ，而以駕駛動力交通工具施強暴之方式，妨害陳盈延執行公
    務，然旋為陳盈延制服而當場逮捕。
二、案經陳盈延告訴暨臺中市政府警察局東勢分局報告臺灣臺中
    地方檢察署檢察官偵查起訴。
    理    由
一、被告劉家榮所犯係死刑、無期徒刑、最輕本刑為3 年以上有
    期徒刑以外之罪，其於準備程序中先就被訴事實為有罪之陳
    述，經法官告知簡式審判程序之旨，並聽取公訴人、被告及
    辯護人之意見後，依刑事訴訟法第273 條之1 第1 項規定，
    經本院合議庭裁定進行簡式審判程序審理；且依同法第273 
    條之2 及第159 條第2 項規定，不適用傳聞法則有關限制證
    據能力之相關規定，合先敘明。
二、上揭犯罪事實，業據被告於警詢、偵查、本院準備程序及審
    理中均坦承不諱，核與證人即告訴人陳盈延於警詢之證述相
    符，並有職務報告、臺中市政府警察局東勢分局土牛派出所
    111年5月3日勤務分配表及員警出入及領用槍枝彈藥、無線
    電機、行動電腦登記簿、被告之吐氣酒精濃度測試單、監視
    錄影畫面翻拍照片、告訴人傷勢照片、東勢區農會附設農民
    醫院出具之診斷證明書等件在卷可佐，足認被告前揭任意性
    自白與事實相符，堪以採信，本案事證明確，應依法論科。
三、論罪科刑： 
  ㈠按刑法第135 條第1 項之罪，以對於公務員依法執行職務時
    施強暴脅迫為要件。此之所謂施強暴，不以對於公務員之身
    體直接實施暴力為限，凡以公務員為目標，而對物或對他人
    施暴力，其結果影響及於公務員之執行職務者，亦屬之；且
    所稱「強暴」，係指一切有形力即物理力之行使，不問其係
    對人或對物為之均包括在內（最高法院84年度台非字第333
    號、82年度台上字第608號判決意旨參照）。查本案被告於
    員警即告訴人依法執行公務時，明知告訴人尚站立於其機車
    前，仍坐上機車啟動電門、發動油門，向前行駛撞及告訴人
    ，顯係對於公務員依法執行職務時施強暴行為，又被告係騎
    乘機車對依法執行勤務之告訴人施強暴行為，自應成立刑法
    第135 條第3 項第1款之駕駛動力交通工具妨害公務執行罪
    。是核被告所為，係犯刑法第135 條第3 項第1 款之駕駛動
    力交通工具妨害公務執行罪。起訴書雖記載被告係犯刑法第
    135條第1項之妨害公務罪嫌，惟此部分業經公訴人於本院準
    備程序當庭更正起訴法條為刑法第135 條第3 項第1 款之駕
    駛動力交通工具妨害公務執行罪（本院卷第40頁），附此敘
    明。
  ㈡起訴書主張被告因公共危險案件，經本院以108年度豐交簡字
    第612號簡易判決判處有期徒刑3月確定，於108年10月16日
    執行完畢等語，並提出刑案資料查註紀錄表（偵卷第12頁）
    ，復經公訴人於本院審理再提出執行案件資料表（本院卷第
    51頁）以為佐證。足認，被告於有期徒刑執行完畢後，5年
    內故意再犯本案有期徒刑以上之罪，為累犯，衡酌被告上開
    科刑紀錄，與本案均為故意犯罪，理應產生警惕作用，其再
    犯本案之罪，顯見前案之徒刑對被告並未生警惕作用，其對
    於刑罰之反應力顯然薄弱，爰依刑法第47條第1 項規定，加
    重其刑。
  ㈢按犯罪之情狀顯可憫恕，認科以最低度刑仍嫌過重者，得酌
    量減輕其刑，為刑法第59條所明定。查本案被告為拒絕酒測
    ，逃離現場，而騎乘機車衝撞及告訴人，固應予非難，然本
    院審酌告訴人所受之傷勢為左小腿擦挫傷，且被告旋為告訴
    人制服並當場逮捕，犯後並坦承犯行，可認被告本案犯罪所
    造成之損害尚非嚴重，相較於其他駕駛動力交通工具犯妨害
    公務執行罪，所造成人員嚴重傷亡、犯後否認犯行等情，本
    案被告犯罪情節實屬相對輕微。本院考量上情，認對被告量
    處最低度刑，仍有情輕法重之憾，爰依刑法第59條規定酌減
    其刑。
  ㈣爰以行為人責任為基礎，審酌被告明知告訴人為依法執行職
    務之員警，竟以駕駛動力交通工具之強暴方式，致告訴人受
    有前揭傷害，妨害公務之執行，藐視國家公權力，所為應予
    非難，並考量被告犯後坦承犯行之犯後態度、犯罪動機及情
    節、所生損害，暨被告於本院審理自陳之智識程度、經歷、
    素行等一切情狀，量處如主文所示之刑，並諭知易科罰金之
    折算標準。
據上論斷，應依刑事訴訟法第273條之1第1項、第299條第1項前
段，刑法第135條第3 項第1款、第47條第1項、第59條、第41條
第1項前段，判決如主文。
本案經檢察官李基彰起訴，檢察官郭逵到庭執行職務。
中　　華　　民　　國　　111 　年　　8 　　月　　10　　日
                  刑事第六庭    法  官 蔡逸蓉 
以上正本證明與原本無異。
如不服本判決應於收受送達後20日內向本院提出上訴書狀，並應
敘述具體理由；其未敘述上訴之理由者，應於上訴期間屆滿後20
日內向本院補提理由書（均須按他造當事人之人數附繕本）「切
勿逕送上級法院」。
告訴人或被害人如不服判決，應備理由具狀向檢察官請求上訴，
上訴期間之計算，以檢察官收受判決正本之日起算。
　　　　                        書記官　蔡秀貞
中　　華　　民　　國　　111 　年　　8 　　月　　10　　日
　　　　　　　　　　　　
附錄論罪科刑法條
刑法第135條
對於公務員依法執行職務時，施強暴脅迫者，處三年以下有期徒
刑、拘役或三十萬元以下罰金。
意圖使公務員執行一定之職務或妨害其依法執行一定之職務或使
公務員辭職，而施強暴脅迫者，亦同。
犯前二項之罪而有下列情形之一者，處六月以上五年以下有期徒
刑：
一、以駕駛動力交通工具犯之。
二、意圖供行使之用而攜帶兇器或其他危險物品犯之。
犯前三項之罪，因而致公務員於死者，處無期徒刑或七年以上有
期徒刑；致重傷者，處三年以上十年以下有期徒刑。